【裁判字號】    99,上易,1993
【裁判日期】    991110
【裁判案由】    妨害自由
【裁判全文】
臺灣高等法院刑事判決                99年度上易字第1993號
上  訴  人    臺灣桃園地方法院檢察署檢察官
被      告    乙○○
上列上訴人因被告妨害自由案件，不服臺灣桃園地方法院九十九
年度簡上字第四一七號，中華民國九十九年七月十五日第一審通
常程序判決（原聲請簡易處刑案號：臺灣桃園地方法院檢察署九
十八年度偵字第一七四一號），提起上訴，本院判決如下：
    主  文
上訴駁回。
    理  由
一、本案經本院審理結果，認第一審判決對被告乙○○為無罪之
    諭知，核無不當，應予維持，並引用第一審判決書記載之證
    據及理由（如附件）。
二、檢察官上訴意旨略以：本案被告乙○○在桃園縣中壢市○○
    路二０八號旁之違章建築鐵門上張貼內容為「查本建物已違
    法占用私人土地及公有道路用地，承租人如上述違法情形未
    予排除前即租用建物而蓄意占用前開土地時，恐有涉犯刑法
    第三百四十九條之收受贓物罪，特此公告週知。」等語，依
    一般經驗法則，有意承租上開建物之人閱見上開公告後，自
    由意思即受影響，因此卻步，不予承租，並影響告訴人就系
    爭建物使用、收益之權益。衡情無人會向出租人詢問上開建
    物所涉糾紛究竟為何，再綜合考量後本於自由意思決定是否
    承租？原審竟認前開公告僅係造成有意承租之人有所顧慮而
    已，而仍有思索是否承租之意思自由，而難謂自由意思受到
    壓制，而與經驗法則有違。乃被告前開張貼公告，業足以脅
    令承租人心生畏懼，而妨害告訴人甲○○對外招租上開建物
    之權利。是原審判決，認事用法有誤，爰依法提起上訴，請
    將原判決撤銷，更為適當合法之判決等語。
三、經查，前開告訴人甲○○所有座落桃園縣中壢市○○路二０
    八號旁之違章建築，因占用被告共有之桃園縣中壢市○○段
    九三０地號土地及公有道路用地，二人間乃先後有拆屋還地
    及竊占之民刑訴訟爭議，此為兩造所不爭執，刑事竊占案件
    並有桃園地方法院檢察署之緩起訴處分書一件在卷可按（簡
    上卷第二０頁）。則被告稱其係為保權益，見系爭占地違建
    張貼招租啟事，方張貼該建物係違法占用，承租人如租用，
    恐有涉犯刑法收受贓物罪之公告。核與不動產之爭訟，如再
    涉有租賃，其法律關係將趨複雜，而影響執行。乃被告辯稱
    係為自保權益，主觀上無妨害他人自由之犯意，應堪採信。
四、另按刑法強制罪之「脅迫」乃以言詞或舉動，顯示加害他人
    之意思，或以加害他人之意思通知他人，使其產生畏懼，而
    得以威脅或逼迫，係對人攻擊之威脅行為，亦即行為人之強
    暴或脅迫之行為必須造成行為客體之被強制狀態，被害人在
    此被強制之狀態下而作為、不作為或忍受，方屬之。經核本
    案被告張貼前開公告內容：「查本建物已違法占用私人土地
    及公有道路用地，承租人如上述違法情形未予排除前即租用
    建物而蓄意占用前開土地時，恐有涉犯刑法第349 條之收受
    贓物罪，特此公告週知。」亦僅敘明系爭建物涉有糾紛，提
    醒有意承租之人承租後亦可能影響及承租人權益之通知，有
    意承租人見閱上開公告，或會有所顧慮卻步，或影響承租意
    願，然是否承租仍有自由決定意思，尚難認見該公告，其自
    由意思決定權即遭剝奪，而達強脅程度。另就出租人即告訴
    人一方，該公告或會使有意承租人顧慮、卻步，然系爭租賃
    物於招租時既確已存此拆屋還地及竊占之民刑爭訟，縱無前
    開公告，出租人依法原即有交付或於租賃關係存續中保有合
    於租賃約定使用、收益之租賃物予承租人之義務，而應對前
    來承租者告知此可能嚴重影響及承租使用、收益及期間之狀
    況。是前開公告對告訴人而言，亦難認屬惡害通知而達強制
    罪之脅迫程度、或妨害其權利之行使。原審以本案公訴人無
    法証明被告有為強制罪之主觀犯意或被告有以脅迫妨害告訴
    人之權利行使之充足事証，足令法院形成被告犯罪之確信，
    乃依罪証不足，不能証明被告犯罪而為被告無罪之諭知，經
    核並無違誤。檢察官仍執前詞指摘採証有違經驗法則上訴，
    為無理由，應予駁回。
五、據上論斷，應依刑事訴訟法第三百六十四條、第三百六十八
    條、第三百七十三條，判決如主文。
本案經檢察官李叔芬到庭執行職務。
中    華    民    國   九十九 年   十一   月    十    日
                  刑事第四庭審判長法  官  陳筱珮
                                  法  官  孫惠琳
                                  法  官  陳玉雲
以上正本證明與原本無異。
不得上訴。
                                  書記官  吳玉華
中    華    民    國    99    年    11    月    12    日

司法院資訊處製作；財團法人民間司法改革基金會備份。
